【裁判字號】    95,勞上易,95
【裁判日期】    951205
【裁判案由】    給付薪資等
【裁判全文】
臺灣高等法院民事判決                95年度勞上易字第95號
上  訴  人  向邦企業股份有限公司
法定代理人  乙○○
訴訟代理人  甲○
被  上訴人  丙○○
訴訟代理人  蘇衍維律師
上列當事人間給付薪資事件，上訴人對於中華民國95年6月30日
臺灣臺北地方法院95年度勞訴字第67號第一審判決提起上訴，經
本院95年11月21日於言詞辯論終結，判決如下：
    主      文
原判決關於命上訴人給付超過新臺幣柒拾貳萬貳仟捌佰貳拾陸元
之本息，及該部分假執行之宣告暨訴訟費用之裁判（確定部分除
外）均廢棄。
上開廢棄部份，被上訴人在第一審之訴及假執行之聲請均駁回。
其餘上訴駁回。
第一、二審之訴訟費用由被上訴人負擔十分之一，餘由上訴人負
擔。
    事      實
甲、上訴人方面：
壹、聲明：
一原判決關於命上訴人給付超過新臺幣（下同）250,000元及其
  利息部分廢棄。
二上開廢棄部分，被上訴人在第一審之訴及假執行之聲請均駁回
  。
貳、陳述：除與原判決記載相同者外，補稱略以：
一伊並無短付被上訴人3.5個月薪資之情事：
(一)被上訴人於民國93年1月7日任職伊公司管理部協理，兩造間之
  聘僱勞動契約書（下稱系爭勞動契約）係於93年1月8日簽立，
  可見系爭勞動契約「薪資依93年元月5日Email約定」之記載，
  係被上訴人到職後，伊公司人事經理馮容苓在不知該93年1月5
  日電子郵件（下稱系爭電子郵件）內容之情況下，依被上訴人
  指示所書寫，被上訴人以伊公司管理部門主管地位，指示下屬
  於自己之系爭勞動契約書上加註薪資條件，違反民法第106條
  禁止自己代理之規定，系爭勞動契約「薪資依93年元月5日
  Email 約定」之記載，自屬無效。
(二)被上訴人於原法院95年6月16日言詞辯論筆錄稱：「我在e-mai
  l裡面談到如果同意我開的條件，請發Offer Letter給我，我
  沒有收到，但是我在93年1月7日開會時，開會當場就要我接協
  理這個位子。」等語，被上訴人既未接獲伊Offer Letter ，
  足徵伊並未同意被上訴人有關系爭電子郵件所載之薪資條件，
  該電子郵件並未成為系爭勞動契約之內容。
(三)否認被上訴人所稱系爭勞動契約係於93年1月29日補簽，縱使
  系爭勞動契約係於93年1月29日補簽，伊應會將系爭電子郵件
  成為系爭勞動契約之附件，並蓋上騎縫章，惟系爭勞動契約
  並無附件，系爭電子郵件上蓋騎縫章之方式亦與系爭勞動契約
  上之騎縫章不同，可見系爭電子郵件所蓋印之伊公司印章，係
  他人盜蓋或盜用，非經伊同意蓋印，難認伊已同意系爭電子郵
  件薪資部分之記載。
(四)縱認系爭電子郵件成為系爭勞動契約之一部，系爭勞動契約第
  5點明白約定「薪資：採月薪制」，可見兩造僅合意系爭電子
  郵件中每月薪資125,000元部分，至於「年薪以14個月計算，
  總計1,750,000元。」則非兩造合意範圍內。
(五)又縱兩造確有以年薪14個月計算之約定，其餘2個月部分，係
  年終獎金性質，視被上訴人工作表現，最高給予2個月的年終
  獎金，並非保障被上訴人每年至少有14個月之工資。且伊公司
  員工工作規則亦無採取年薪之制度，伊公司93年年終，全員42
  人，其中僅6人加發2個月，其餘加發0.5月、0.8月、1月、1.5
  月不等，在職不滿一年者，並按在職日數比例發給，且無逾2
  個月者，被上訴人提出年薪14個月，而被上訴人93年年終係領
  取0.5個月，被上訴人雖稱於94年2月6日發電子郵件予伊董事
  長表明短發薪資，姑不論伊董事長是否看到，至少並未同意被
  上訴人之說詞。被上訴人於後亦繼續工作而無異議，足見年薪
  14月薪資之說，縱被上訴人曾經提出，但伊從未同意於每月發
  給薪資外發給2個月薪資。
(六)從而，被上訴人以其年薪14個月為由，請求伊給付短付之3.5
  個月薪資，並無理由。
二95年1月9日16:10會談紀錄，被上訴人發言部分記載：「於94
  年11月30日董事長告知本人預定於12月31日資遣本人，....。
  」等語，被上訴人確認無誤後簽名，可見系爭勞動契約終止日
  係94年12月31日，被上訴人延至95年1月9日始辦理交接，係因
  被上訴人遲延履行義務所致，不得作為被上訴人延長工作年資
  之藉口，故被上訴人自93年1月7日起至94年12月31日止年資計
  2年，得請求2個月平均工資之資遣費，被上訴人離職前6個月
  之月平均工資為125,000元，伊僅需給付被上訴人資遣費250,0
  00元（月平均工資125,000×年資基數2＝250,000）。退步言
  之，縱以被上訴人離職日95年1月9日計算被上訴人工作年資，
  為2年又2日，得請求2又1/12個月平均工資計算之資遣費，伊
  應給付被上訴人之資遣費亦僅為260,417元（月平均工資125,
  000×年資基數2又1/12＝260,417）。原審以被上訴人年薪14
  個月薪資總和1,750,000元作為被上訴人全年工資，月平均工
  資為145,833元，計算被上訴人離職前6個月之月平均工資為
  142,663元，被上訴人工作年資至95年1月9日止計2年又2日，
  得請求2又1/12個月平均工資之資遣費，判決伊應給付資遣費
  297,215元，即有違誤。
三伊公司於94年11月、12月間辦理總公司遷移作業，並無礙被上
  訴人休假，被上訴人於95年1月9日當日即完成移交，亦無為辦
  理交接而無法休假，且被上訴人處於待資遣狀態，伊斷無再將
  業務交其處理之可能，可見被上訴人94年度有3天年假未休，
  係其自身因素不休，依行政院勞工委員會79年9月15日 (79)台
  勞動二字第21827號函釋，伊無庸給付未休特別休假之工資。
  又伊於94年12月31日即終止系爭勞動契約，不生95年度特別休
  假未休之問題。縱認伊應給付被上訴人94年、95年未休特別休
  假工資，亦以當時每日之工資計算，非以平均工資計算，原審
  以被上訴人年薪14個月薪資總和1,750,000元計算，月平均工
  資為145,833元，日平均工資4,861元，判決伊應給付10天未休
  特別休假工資48,610元，更屬違誤。
、證據：除援用原審提出者外，補提聘僱勞動契約書原本為證
    。
乙、被上訴人方面：
壹、聲明：上訴駁回。
貳、陳述：除與原判決記載相同者外，補稱略以：
一伊簽立系爭勞動契約當時，尚非上訴人公司員工，豈可能代理
  上訴人公司指示其公司人事經理馮容苓於自己之勞動契約書上
  加註薪資條件，上訴人主張系爭勞動契約「薪資依93年元月5
  日Email約定」之記載，違反依民法第106條自己代理規定無效
  云云，自不足採。
二伊係上訴人高薪聘請之高階經理人，伊發系爭電子郵件予上訴
  人，要求月薪125,000元，年薪以14個月計算，總計175,000元
  之薪資，並要求上訴人如同意上開薪資條件，請核發offer
  letter予伊，惟上訴人未核發offer letter，即於同年月7日
  主管會議上要求伊接下管理部協理乙職，嗣後伊向上訴人公司
  表示，若未於93年1月29日前接到offer letter即辭職，上訴
  人始於93年1月29日補簽系爭勞動契約，於系爭電子郵件上補
  蓋上訴人公司印章，上訴人公司人事經理馮容苓並於系爭勞動
  契約第6點後面以手寫方式加註「薪資依93年元月5日email約
  定」之記載，且因伊係於93年1月7日任職管理部協理，將系爭
  勞動契約日期記載為「93年1月8日」，可見兩造確有約定伊薪
  資以系爭電子郵件記載每月薪資125,000元，每年薪資以14個
  月計算總計1,750,000元之合意。
三系爭勞動契約係兩造事後補簽，且上訴人公司已同意伊薪資依
  系爭電子郵件所載，並蓋上上訴人公司印章，自無將系爭電子
  郵件列為系爭勞動契約之附件之必要，上訴人以系爭電子郵件
  非系爭勞動契約之附件，主張系爭電子郵件並未成為系爭勞動
  契約書之內容，兩造並無以年薪14個月計算之合意云云，並不
  足採。
四依證人馮容苓原審證言，可知伊並未保管上訴人公司大小章，
  如何於系爭電子郵件上盜蓋上訴人公司印章，上訴人公司空言
  主張系爭電子郵件上其公司印章係遭人盜蓋或盜用，其並未同
  意系爭電子郵件所載之薪資條件，亦不足採。
五95年1月9日16:10會談紀錄：「於94年11月30日董事長告知本
  人預定於12月31日資遣本人，....。」之記載有誤，不得遽認
  上訴人於94年11月30日通知伊預定於94年12月31日終止系爭勞
  動契約。伊於95年1月9日提出之離職申請書記載「擬資遣日期
  」為95年1月9日，各部門主管會簽及離職日亦記載95年1月9日
  ，且伊迄95年1月9日仍任職上訴人公司，上訴人公司並支付伊
  95年1月1日至1月9日之薪資，足證上訴人於94年11月30日係通
  知伊預定於95年1月31日終止系爭勞動契約，惟於伊協助上訴
  人公司完成新址遷移作業規劃後，上訴人公司即要求伊提前於
  95年1月9日離職。
六伊於95年1月9日離職，為兩造所不爭，伊工作年資自應算至95
  年1月9日止，故原審以伊自93年1月7日起至95年1月9日止，年
  資計2年又3日，得請求2又1/12個月平均工資計算之資遣費，
  伊年薪以14個月計算總計1,750,000元，月平均工資為145,833
  元（每月工資125,000×月費14÷12＝145,833.33，小數點以
  下四捨五入），伊離職前6個月之月平均工資計142,663元[94
  年7月10日至95年1月9日總年資（145,833×22/31+145,833x5+
  145,833×9/31）÷總日數184×30=142662.7，小數點以下四
  捨五入]，判決上訴人應給付伊資遣費計297,215元（月平均
  工資142,663×年資基數2又1/12=297214.5，小數點以下四捨
  五入），並無違誤。
七伊身兼上訴人公司及其關係企業美德醫療臺灣子公司管理部主
  管，94年間完成上訴人公司人事行政電腦化、美德集團工作規
  則草案、勞退新制執行方案、外籍勞工聘僱專案、各集團間人
  事行政整合運作方案等34項重大任務，無暇休假，伊94年度有
  3天年假、95年度有7天年假未休，係可歸責於上訴人之事由而
  未休，依勞動基準法（下稱勞基法）施行細則第24條第3款規
  定，上訴人應給付伊10天未休特別休假工資，而伊每月薪資14
  5,833元，每日工資為4,861元（每月薪資145,833÷每月日數
  30＝4861.1，小數點以下四捨五入），未休特別休假工資計48
  ,610 元，故原審判決上訴人應給付未休特別休假工資計48,6
  10元，亦無不當。
、證據：援用原審提出者。
丙、本院依職權勘驗聘僱勞動契約書原本。
    理      由
一被上訴人主張：伊於93年1月7日起受僱上訴人公司擔任管理部
  協理，約定每月工資125,000元，年薪以14個月計算，總計1,7
  50,000元，上訴人於95年1月9日以公司精簡人事為由，將伊資
  遣，惟上訴人公司於93年度僅給付伊相當於12.5個月薪資，94
  年度僅給付伊12個月薪資，尚積欠伊93年度1.5個月工資及94
  年度2個月工資，合計437,500元，又上訴人公司以公司業務緊
  縮為由終止契約，應依勞基法第17條規定給付伊資遣費，伊年
  薪1,750,000元，每月實際所得工資145,833元，計算伊離職前
  之月平均工資142,663元，而伊受僱上訴人公司工作年資自93
  年1月7日起至95年1月9日止計2年又3日，上訴人應給付伊2又
  1/12個月之資遣費，計297,215元，又伊94年度有3天年假未休
  、95年度有7天年假未休，上訴人應依勞基法施行細則第24條
  第3款規定給付伊未休特別休假工資，以平均工資每日4,861元
  計算，計48,610元等情，爰依兩造間之僱傭關係，勞基法第17
  條、勞基法施行細則第24條第3款規定，求為命上訴人給付短
  付薪資437,500元、資遣費47,215元、未休特別休假工資48,61
  0元，共計533,325元及自系爭勞動契約終止（95年1月9日）30
  日後之95年2月9日起至清償日止按法定利率加給之遲延利息之
  判決（被上訴人於原審請求上訴人給付短付薪資437,500元、
  資遣費303,819元、未休特別休假工資48,610元及謀職假工資
  38,888元，總計828,817元，及自95年2月9日起算之法定遲延
  利息，原審判決上訴人應給付被上訴人短付薪資437,500元、
  資遣費297,215元、未休特別休假工資48,610元，合計783,325
  元之本息，駁回其餘，上訴人就敗訴之短付薪資、未休特別休
  假工資之本息及資遣費超過250,000元本息部分上訴，其餘未
  上訴部分，及被上訴人就其敗訴部分未曾上訴，均已告確定）
  。
二上訴人則以：(一)系爭勞動契約上以手寫方式加註「薪資依93年
  元月5日Email約定」，係伊公司人事經理馮容苓在不知系爭電
  子郵件內容之情況下，依被上訴人指示所書寫，違反民法第
  106條禁止自己代理之規定，系爭勞動契約「薪資依93年元月5
  日Email約定」之記載，自屬無效，被上訴人自承未接獲伊同
  意系爭電子郵件所載薪資條件之Offer  Letter，且伊公司用
  印申請資料無系爭電子郵件用印紀錄，系爭電子郵件上之伊公
  司印章，顯係遭盜蓋或盜用，系爭電子郵件未成為系爭勞動契
  約之附件，尚非屬於系爭勞動契約之內容，兩造自無以年薪14
  個月計算之合意；退步言之，被上訴人提出之系爭電子郵件縱
  為系爭勞動契約之一部，但其所稱之薪資係指系爭電子郵件內
  每月薪資125,000元而言，並不包括年薪14個月部分；又退步
  言之，縱認兩造確有年薪以14個月計算之約定，但伊公司並無
  約定年薪制，故其餘2個月部分，顯係年終加發，實為獎金性
  質，並非最低工資14個月之保障，伊已按月給付被上訴人工資
  ，並無短付被上訴人3.5個月薪資之情事。(二)伊於94年11月30
  日即向被上訴人表示將於94年12月31日資遣被上訴人，被上訴
  人延至95年1月9日始辦理交接，係因被上訴人遲延履行義務所
  致，不得作為被上訴人延長工作年資之藉口，故被上訴人自93
  年1月7日起至94年12月31日止年資計2年，得請求2個月平均工
  資之資遣費，被上訴人離職前6個月之月平均工資為125,0 00
  元，伊僅需給付被上訴人資遣費250,000元；退步言之，縱以
  被上訴人離職日95年1月9日計算被上訴人工作年資，為2年又2
  日，得請求2又1/12個月平均工資計算之資遣費，伊應給付被
  上訴人之資遣費亦僅為260,417元。(三)被上訴人94年間有3日特
  別休假未休，非因伊有何生產因素致令被上訴人不能休假，伊
  並不負加給薪資之義務；另伊既於94年12月31日終止系爭勞動
  契約，自不生95年特別休假未休之問題等語，資為抗辯。
三兩造不爭執之事實
(一)被上訴人自93年1月7日起受聘上訴人公司擔任管理部協理，與
  上訴人簽訂系爭勞動契約，並於任職上訴人公司期間每月領取
  薪資125,000元（系爭勞動契約、兩造不爭，原法院調解卷6-8
  頁、本院卷28頁反面）。
(二)兩造簽立之系爭勞動契約於第5條薪資記載採月薪制，並於第
  6條工作時間後記載：「薪資依93年元月5日Email約定」，而
  被上訴人所發之系爭電子郵件記載：「A、月薪以125000 計算
  （比照康軒集團與科技產業協理薪俸）。B、年薪以14個月計
  算，總計0000000元」，系爭勞動契約及電子郵件上均蓋用上
  訴人公司印文（系爭勞動契約、系爭電子郵件，原法院調解卷
  6-9頁）。
(三)上訴人公司員工任用管理辦法第4條（薪津核定）規定：「1.
  新進人員之薪資、等級、津貼由管理部依公司薪資管理規定統
  一辦理，各部門僅有建議權。2.主管級薪津核定由董事長直接
  核定後執行」，第5條（通知作業）規定：「1.管理部依據任
  用條件核發[聘僱勞動契約書]，並通知原部門權責主管，以利
  後續報到作業。2.主管級通知作業，依據董事長指示辦理外，
  應核發[聘任通知書]，所屬部門負責準備報到後相關事宜。」
  ，另上訴人公司工作規則第25條規定：「本公司員工之工資由
  本公司負責人或權責主管與員工議定之，並以相關[文書、契
  約…等文件]為準」（員工任用管理辦法、工作規則，原法院
  卷101-104頁）。
(四)上訴人公司於93年度給付相當於被上訴人12.5個月薪資計算之
  金額，被上訴人於94年2月6日以電子郵件函上訴人公司董事長
  要求給付短少之1.5個月薪資。上訴人公司於94年度給付被上
  訴人12個月薪資，被上訴人亦曾向上訴人公司人事經理馮容苓
  抱怨上訴人公司未依約給付14個月薪資（電子郵件、證人馮容
  苓證言，原法院調解卷10-13頁、原法院卷92頁）。
(五)上訴人於94年11月30日以公司精簡人事為由，通知被上訴人終
  止契約。上訴人公司於94年11月間確有精簡人事等情（95年1
  月9日會談紀錄，原法院訴字卷14頁）。
(六)被上訴人於95年1月9日離職，上訴人並於95年2月8日給付被上
  訴人95年1月1日至同年月9日之薪資36,290元（離職申請書、
  費用申請單、存款憑條，原法院調解卷14頁、本院卷55頁）。
(七)上訴人未給付被上訴人資遣費（兩造不爭，本院卷28頁反面）
  。
(八)被上訴人94年度有3天年假未休（兩造不爭，本院卷28頁反面
  ）。
四本件爭點及本院判斷
(一)兩造是否約定上訴人之薪資依系爭電子郵件所載之年薪14個月
  ？
1.查，兩造於系爭勞動契約內為：「薪資依93年元月5日Email（
  即系爭電子郵件）約定」之記載，而依被上訴人所發之系爭電
  子郵件則載明：「A、月薪以125000計算（比照康軒集團與科
  技產業協理薪俸）。B、年薪以14個月計算，總計0000000元」
  ，且系爭勞動契約書及電子郵件均經上訴人公司用印在案，乃
  兩造所不爭之事實（如上述不爭事實(二)），又依上訴人公司員
  工任用管理辦法第4條（薪津核定）規定：「1.新進人員之薪
  資、等級、津貼由管理部依公司薪資管理規定統一辦理，各部
  門僅有建議權。2.主管級薪津核定由董事長直接核定後執行」
  ，第5條（通知作業）規定：「1.管理部依據任用條件核發[聘
  僱勞動契約書]，並通知原部門權責主管，以利後續報到作業
  。2.主管級通知作業，依據董事長指示辦理外，應核發[聘任
  通知書]，所屬部門負責準備報到後相關事宜。」，及工作規
  則第25條規定：「本公司員工之工資由本公司負責人或權責主
  管與員工議定之，並以相關[文書、契約…等文件]為準」（如
  上述不爭事實(三)），可知上訴人公司之員工薪資無論是新進人
  員或主管級均會以文書或契約等文件表示，且主管級薪津直接
  由上訴人公司董事長核定後執行，而書寫系爭勞動契約之證人
  馮容苓於87年6月間即任職上訴人公司，擔任董事長秘書，嗣
  轉任管理部擔任人事經理，其明知如被上訴人職務等之高階經
  理人，薪資係由董事長及稽核長核定乙情，業據其於原審證述
  在卷（見原法院卷88頁），堪認證人馮容苓在系爭勞動契約上
  記載「薪資依93年元月5日Email約定」之前，應已先向上訴人
  公司董事長請示並經核准，始為上開記載及蓋用上訴人公司印
  文。因此，系爭電子郵件既經上訴人確認，並由上訴人於系爭
  勞動契約記載薪資依系爭電子郵件之約定，乃為系爭勞動契約
  之一部。再參酌上訴人於93年僅給付被上訴人12.5個月之薪資
  ，被上訴人即於94年2月6日以電子郵件函上訴人公司董事長要
  求給付短少之1.5個月薪資，及上訴人於94年給付被上訴人12
  個月薪資，被上訴人亦曾向上訴人公司人事經理馮容苓抱怨未
  依約給付14個月薪資等情（如上述不爭事實(四)），足認兩造確
  有約定被上訴人之薪資依系爭電子郵件所載之年薪14個月。至
  於兩造雖未將系爭電子郵件裝訂於系爭勞動契約後而為附件，
  然仍無礙系爭電子郵件所載之薪資部分為兩造系爭勞動契約之
  內容。
2.上訴人雖辯以：系爭勞動契約書上「依93年元月5日Email約定
  」之記載，係證人馮容苓在不知該系爭電子郵件內容之情況下
  ，依被上訴人之指示書寫，被上訴人所為違反民法第106條禁
  止自己代理之規定，系爭勞動契約有關「依93年元月5日Email
  約定」之記載，應屬無效，又被上訴人自承未接獲伊同意系爭
  電子郵件所載薪資條件之Offer  Letter，且伊公司用印申請
  資料無系爭電子郵件用印紀錄，系爭電子郵件上之伊公司印文
  ，顯係遭盜蓋或盜用云云，及證人馮容苓於原審證稱：被上訴
  人任職上訴人公司擔任管理部協理，係屬伊之上司，上開「依
  93年元月5日Email約定」之記載，其係依被上訴人要求填寫，
  並在系爭勞動契約書上蓋章用印，因上訴人公司高階主管之薪
  資並不公開，故其並未要求檢視系爭電子郵件之內容等語（見
  原法院卷88、91頁）。惟查，依系爭勞動契約所載，被上訴人
  係以受雇人身分與上訴人簽約，並未同時以上訴人代理人身分
  為之，自無上訴人所指違反民法第106條禁止雙方代理規定之
  情事，且證人馮容苓明知在系爭勞動契約上為上開「薪資依93
  年元月5日Email約定」記載之意義及員工薪資核定之程序，豈
  可能單憑被上訴人之指示，即為上開記載，其應係經確認後始
  為上開記載乙情，已如上述。雖被上訴人於發送系爭電子郵件
  後並未接獲上訴人之Offer  Letter，然其發送後2日隨即應邀
  至上訴人公司任職，兩造並簽訂系爭勞動契約，且以系爭電子
  郵件為兩造契約之一部，亦如前述，是被上訴人未接獲上訴人
  公司之Offer  Letter，對於兩造勞動契約之成立及其內容已
  無何影響。又上訴人公司之大小章原由證人馮容苓保管，嗣改
  由秘書室保管，但被上訴人始終未負保管上訴人公司大小章之
  職責，僅曾受馮容苓之委託，與其他同事共同收拾或取出印章
  等情，亦經證人馮容苓於原審證述明確（見原法院卷90-91 頁
  ），是被上訴人既未負保管上訴人公司印章之責，亦無單獨接
  觸印章之機會，顯難認系爭電子郵件上之上訴人公司印文係遭
  他人盜蓋或盜用所為。上訴人雖辯以：其公司登載之用印申請
  資料中，並無蓋印上開系爭電子郵件之記載云云，惟上訴人並
  未證明其提出之用印申請資料係完整無缺漏，尚難僅憑上訴人
  提出之用印申請資料無上開93年1月5日電子郵件用印紀錄，即
  認定上開系爭電子郵件上之上訴人公司印章，係遭盜蓋或盜用
  。是以，上訴人前揭所辯，尚無足採。
3.另上訴人抗辯：伊公司係採月薪制，系爭勞動契約第5條亦記
  載薪資採月薪制，縱認兩造間約定薪資依系爭電子郵件，應係
  指依該電子郵件上所載之薪資每月以125,000元計算，並不包
  括年薪14個月總計1750,000元部分云云。惟勞雇雙方簽訂勞動
  契約時就包含工資在內之相關勞動條件約定除不得違反勞基法
  之強制規定外，本即委諸雙方自行約定，且上訴人自承其公司
  如上訴人等高階經理人之薪資係由上訴人公司董事長直接核定
  ，如前述，則上訴人公司董事長與被上訴人約定年薪以14個月
  之薪資總額計算，並依系爭勞動契約記載之月薪制，由上訴人
  公司按月給付薪資，兩者之約定難認相悖。上訴人上開所辯，
  仍無可取。
(二)系爭電子郵件所載之年薪14個月，超出12個月部分之2個月薪
  資性質為何？
1.查，上訴人明知系爭電子郵件之內容，並於系爭勞動契約書上
  記載薪資依該電子郵件所載，堪認其已同意被上訴人薪資依系
  爭電子郵件所載之年薪14個月，如前述。上訴人雖以：上開年
  薪14個月超出12個月部分之2個月，係屬年終獎金云云置辯。
  按年終獎金，係指事業單位於營業年度終了結算，如有盈餘，
  除繳納稅捐、彌補虧損及提列股息、公積金外，對於全年工作
  並無過失之勞工，應給與獎金或分配紅利（勞基法第29條規定
  參照），故雇主是否給與勞工年終獎金，應視該事業單位於營
  業年度終了結算是否有盈餘、該勞工全年工作有無過失等因素
  而定，而兩造既約定被上訴人之薪資依系爭電子郵件所載年薪
  以14個月計算總計1,750,000元，且系爭勞動契約或電子郵件
  就此亦未附加任何條件，足認被上訴人之最低薪資保障即為每
  月125,000元每年以14個月計算總計1,750,000元之薪資。上訴
  人所辯超出之2個月部分係屬年終獎金性質云云，與兩造關於
  薪資之約定不符，尚無可信。
2.上訴人於93年僅給付被上訴人12.5個月之薪資，於94年則給付
  被上訴人12個月之薪資（如上述不爭事實(四)），故被上訴人主
  張上訴人尚分別短少給付93年及94年之薪資各1.5個月及2個月
  薪資，合計3.5個月，自屬可信。以被上訴人每月薪資為125,0
  00元計算，上訴人尚積欠被上訴人之薪資計為437,500元（即
  125,000×3.5＝437,500）。
(三)兩造間系爭勞動契約之終止日為何時？
  按雇主依勞基法第11條終止勞動契約者，於勞工繼續工作1年
  以上3年未滿者，於20日前預告之，同法第16條第1項第2款定
  有明文。查，上訴人於94年11月30日以人事精簡為由通知被上
  訴人預定於94年12月31日終止系爭勞動契約，有上訴人提出之
  95年1月9日會談紀錄在卷可參，核屬勞基法第11條第2款之終
  止事由，而被上訴人自93年1月7日即受僱於上訴人，已繼續工
  作1年以上3年未滿，依同法第16條第1項第2款規定，至少應於
  20日前預告通知終止，是上訴人通知被上訴人預告於94年12月
  31日終止勞動契約，乃於法有據。被上訴人雖主張：上開會談
  紀錄有關「於94年11月30日董事長告知本人預定於12月31日資
  遣本人」之記載有誤云云，惟該會談紀錄業經被上訴人確認後
  簽名，若會議紀錄內容有誤，為何未見其當場要求更正，亦迄
  未據其提出其事後有要求更正之證據，其於本件訴訟中遽指該
  會議紀錄有誤，自非可採。因此，堪認兩造間之系爭勞動契約
  已經上訴人預告於94年12月31日終止。另被上訴人之離職申請
  書雖記載之「擬資遣日期為95年1月9日」，惟兩造之勞動契約
  已於94年12月31日終止，如上述，且觀之上開離職申請書，擬
  資遣日期及實際日期均係上訴人個人書寫，而上訴人公司所屬
  各部門審核之重點乃在於被上訴人離職時應移交事項已否辦畢
  ，並非就被上訴人之資遣日期予以准駁，尚難以上訴人未就上
  開離職申請書所載之資遣日期表示異議，遽認其已同意契約終
  止日延展至95年1月9日，除此之外，被上訴人並無法證明兩造
  曾合意將契約終止日展延至95年1月9日之事實。因此，被上訴
  人以其於上開離職申請書記載之擬資遣日期為95年1月9日，主
  張系爭勞動契約於95年1月9日終止云云，亦無可信。至於上訴
  人事後仍發給被上訴人95年1月1日至同年月9日之薪資36,290
  元（如上述不爭事實(六)），然此係上訴人終止契約及被上訴人
  離職後所為之給付，僅能認係上訴人就被上訴人終止契約後繼
  續提供勞務期間所為之補償，亦難執此認上訴人係同意延展契
  約終止日期。
(四)被上訴人得請求上訴人給付之資遣費金額為何？
  次按雇主依勞基法第11條規定終止勞動契約者，應依勞工在同
  一雇主之事業單位繼續工作，每滿1年發給相當於1個月平均工
  資之資遣費，其餘剩餘月數以比例計給，未滿1個月者以1個月
  計，勞基法第16條、第17條定有明文。又所謂平均工資，係指
  計算事由發生之當日前6個月內所得工資總額除以該期間之總
  日數，同法第2條第4款亦規定甚明。查，被上訴人受僱上訴人
  公司之工作年資自93年1月7日起至94年12月31日止計1年11月
  又25日，依勞基法第17條規定，上訴人應給付被上訴人以2個
  月平均工資計算之資遣費，而兩造約定被上訴人之每月薪資為
  125,000元，每年以14個月計算總計1,750,000元，如上述，故
  兩造係以該14個月之總和薪資1,750,000元作為被上訴人全年
  薪資所得，被上訴人主張其每月實際所得以145,833元（即年
  薪資總額1,750,000÷12個月=145,833.33，小數點以下四捨五
  入）計算，自屬有據。又兩造系爭勞動契約係於94年12月31日
  終止，如上述，依勞基法第2條第4款規定計算被上訴人之月平
  均工資應以94年7月1日起至94年12月31日止被上訴人所得薪資
  總額除以該期間之總日數，再乘以30日，則被上訴人離職前之
  月平均工資計142,663元[即（145,833×6）÷184×30=142662
  .7，小數點以下四捨五入]，是上訴人應給付被上訴人之資遣
  費計285,326元（142,663×2=285,326）。
(五)被上訴人離職時未休之特別休假日數為何？得否請求上訴人按
  其按未休之特別休假日數給付工資？
  依勞基法第38條第1款規定勞工在同一雇主或事業單位，繼續
  工作1年以上3年未滿者，每年應給予特別休假。又同法施行細
  則第24條第3款固規定特別休假因年度終結或終止契約而未休
  者，其應休未休之日數，雇主應發給工資，惟該條款所謂特別
  休假因年度終結或終止契約而未休者，係指因可歸責於雇主之
  原因，致勞工無法使用特別休假之情形而言，乃因特別休假之
  目的主要係在鼓勵員工休假，而非在於領取報酬，並經行政院
  勞工委員會79年12月27日 (79)台勞動二字第21776號函釋在案
  。查，被上訴人於94年度有3日之特別休假未休，為兩造所不
  爭（如上述不爭事實(八)），另兩造勞動契約已於94年12月31日
  終止，如前述，因此被上訴人既未於95年繼續任職於上訴人公
  司，則其主張95年度仍有特別休假7日，尚無可取。又被上訴
  人主張其94年度未休之特別休假3日，係因於該年度為上訴人
  公司完成人事行政電腦化、美德集團工作規則草案、勞退新制
  執行方案、外籍勞工聘僱專案、各集團間人事行政整合運作方
  案等34項重大任務，致無暇休假，乃屬可歸責於上訴人之事由
  而未休云云，惟為上訴人所否認，且被上訴人列舉之上開事項
  ，本屬其工作範圍，並為其在94年全年完成之工作，至於其在
  94年度除已休4日之特別休假外，所餘3日係因上訴人之指示亟
  於完成上述工作而無法於94年度結束前安排休假乙節，並未據
  其舉證證明，再參以上訴人已於94年11月30日通知被上訴人預
  告94年12月31日終止契約，如上述，斯時被上訴人既處於待資
  遣及移交狀態，衡情上訴人應無再將重要業務交被上訴人處理
  之可能，被上訴人顯可利用此預告期間（離職前之一個月）安
  排其未休之特別休假，足見被上訴人主張其94年度有3天特別
  休假未休係可歸責於上訴人事由所致云云，自無可信。因此，
  被上訴人請求上訴人給付按94年度未休特別休假3日計算之工
  資，亦屬無據。
(六)合計上訴人應給付被上訴人之93年及94年積欠之工資437,500
  元、資遣費285,326元，合計722,826元（437,500+285,326=72
  2,826）。
五綜上，被上訴人依兩造間之勞動契約關係及勞基法第17條規定
  ，請求上訴人給付722,826元，及自其離職後30日即95年2月9
  日起至清償日止，按週年利率5%計算之法定遲延利息，為有理
  由，超過上開應准許部分，為無理由。原審判命上訴人給付超
  過722,826元之本息，並為假執行之宣告，自有未洽。上訴意
  旨指摘原判決此部分不當，求予廢棄改判，為有理由，自應由
  本院予以廢棄改判，如主文第二項所示。至於上開應准許部分
  （上訴人未上訴之資遣費250,000元及利息除外），原審判命
  上訴人給付，並為假執行之宣告，核無不合，上訴意旨，就此
  部分，仍執陳詞，指摘原判決不當，聲明廢棄，為無理由，應
  予駁回。
六本件法律關係已經明確，兩造其餘陳述及舉證，均無礙本院判
  斷，爰不再一一論述，附此敘明。
七據上論結，本件上訴為一部有理由，一部無理由。依民事訴訟
  法第450條、第449條第1項、第79條，判決如主文。
中    華    民    國    95    年    12    月    5     日
                              民事第九庭
                                  審判長法  官  黃熙嫣
                                        法  官  呂太郎
                                        法  官  楊力進
正本係照原本作成。
不得上訴。
中    華    民    國    95    年    12    月    5     日
                                        書記官  劉家聲


司法院資訊處製作；財團法人民間司法改革基金會備份。
